最高法院刑事判決　　　　　　九十六年度台上字第四七八七號
上　訴　人　台灣高等法院台南分院檢察署檢察官
被　　　告　甲○○
　　　　　　乙○○
　　　　　　丙○○
　　　　　　丁○○
　　　　　　戊○○
上列上訴人因被告等偽造文書等案件，不服台灣高等法院台南分
院中華民國九十六年四月十日第二審更審判決（九十五年度重上
更(一)字第三七四號，起訴案號：台灣台南地方法院檢察署八十九
年度偵字第二六五四號、第九七六二號、第一○四七四號），提
起上訴，本院判決如下：
    主  文
上訴駁回。
　　理　由
按刑事訴訟法第三百七十七條規定，上訴於第三審法院，非以判
決違背法令為理由，不得為之。是提起第三審上訴，應以原判決
違背法令為理由，係屬法定要件。如果上訴理由書並未依據卷內
訴訟資料，具體指摘原判決不適用何種法則或如何適用不當，或
所指摘原判決違法情事，顯與法律規定得為第三審上訴理由之違
法情形，不相適合時，均應認其上訴為違背法律上之程式，予以
駁回。本件檢察官上訴意旨略稱：會單上「陳吳錦」之名字，
縱使「」字於注音、新注音、倉頡等輸入法均無法打出該字，
亦可以手寫為之，非必然須以電腦打出該字，此為使用中文輸入
者所共知之事實。依據常情即使略載亦應去其夫姓而略載為「吳
錦」，非略載為「陳吳錦」，原判決憑以推論被告甲○○並非
蓄意不以陳吳錦之真名列為會員，乃為便宜行事而略稱，且進
而認為「縱會單上之會員名稱記載『陳吳錦』，亦不當然得據以
證明被告之不實記載具有偽造文書……之意圖」，自有判決不適
用法則之違法云云。
惟查：原判決以公訴意旨略以甲○○係設於台南市之富翔實業股
份有限公司（下稱富翔公司）前任董事長，與被告乙○○、丙○
○、丁○○、戊○○等人，基於概括之犯意聯絡，由乙○○任富
翔公司登記之負責人，丙○○任特別助理，戊○○任台北處長，
自民國八十六年間某日起，在台南市○○路○段三○三號及台北
縣板橋市○○路○段三十七號二十樓之二之營業所，改以甲○○
之名義擔任會首，從事富翔公司登記業務範圍外之民間互助會業
務，自行對外或以會員吸收會員之方法，招攬不特定之人以會養
會之方式，加入其所組之互助會，會款則匯入乙○○、丙○○、
戊○○、丁○○等人所提供之銀行帳戶內，並以不知情之陳郭阿
難、陳吳錦、陳淑女等人之名義混入會單之中，安排該等名義
優先得標或以冒標等方式，以達其吸金等目的，而認被告等共同
涉犯刑法第二百十條偽造私文書罪嫌。但經審理結果，以公訴人
所舉之證據資料，經查並無任何適合於被告等犯罪事實認定之證
據，被告等被訴偽造私文書，尚屬不能證明，因而維持第一審諭
知被告等無罪之判決，駁回檢察官在第二審之上訴，已詳敘其無
從為被告等有罪確信之理由。經核所為論斷，均與卷內資料相符
，從形式上觀察，並無違背法令之情形。上訴意旨對原審之論斷
，究有何違背經驗法則或論理法則等違法情形，亦未依據卷內資
料為具體之指摘。且查：證據之取捨及證據之證明力如何，由事
實審法院依其調查證據所得心證，本其確信自由判斷，茍不違反
經驗法則或論理法則，即難遽指違法。原判決已詳加論述依憑陳
郭阿難、陳吳錦在第一審供述曾同意甲○○，及陳淑女在第一
審亦供稱有同意丙○○將渠等列名為互助會會員之證詞，暨陳郭
阿難、陳吳錦與甲○○係母子與夫妻，丙○○亦與陳淑女為配
偶，均屬同財共居之親人等情，據以判斷甲○○、丙○○分別以
陳郭阿難、陳吳錦及陳淑女名義列載為互助會會員，自無偽造
文書可言，暨甲○○在警詢所述陳郭阿難、陳吳錦不知有關互
助會之事云云，係恐殃及家人而故為迴護之言，尚難遽採為不利
被告等論證等之依據及理由，此係事實審法院依憑卷證所為判斷
之適法職權行使，與證據法則自屬無悖。再者，甲○○於會單上
雖僅將陳吳錦略載為陳吳錦，然其既同時記載陳吳錦之身分
證統一編號及住址、職務、聯絡之電話號碼等項，尚非不可依憑
前揭記載而辨明該「陳吳錦」與陳吳錦其人主體之同一性。則
原判決謂難以電腦文字編輯無法選用「」字而省略之便宜記載
，即認甲○○將陳吳錦略載為陳吳錦為有偽造文書之犯意，其
論斷與經驗法則亦屬無違。茲上訴意旨對原審之論斷，究有何違
背經驗法則或論理法則等違法情形，亦未依據卷內資料為具體之
指摘，徒執陳詞，以會單上該「」字非不可以手寫及縱欲簡略
記載，應省去夫姓而記載姓名「吳錦」云云，據以指摘原判決
採納甲○○之辯解而為被告等有利之判斷為違法，係以片面主觀
之說詞，對原審依憑卷證所為審斷之適法職權行使，漫為單純之
事實爭執，依首開說明，自非適法之第三審上訴理由，其就偽造
文書部分之上訴違背法律上之程式，應予駁回。公訴意旨認被告
等共同牽連涉犯刑法第三百三十九條第一項詐欺取財罪部分，核
屬刑事訴訟法第三百七十六條第四款所列不得上訴於第三審法院
之罪名，牽連之偽造私文書重罪部分，上訴人之上訴既不合法，
無從為實體上審理，詐欺取財輕罪部分，自亦無從適用審判不可
分原則，併同為實體上審判，亦應從程序上予以駁回。
據上論結，應依刑事訴訟法第三百九十五條前段，判決如主文。
中　　華　　民　　國　九十六　年　　九　　月    六    日
                      最高法院刑事第十庭
                          審判長法官  謝　俊　雄
                                法官  陳　世　雄
                                法官  魏　新　和
                                法官  吳　信　銘
                                法官  徐　文　亮
      本件正本證明與原本無異
                                      書  記  官
中　　華　　民　　國　九十六　年　　九　　月   十二   日
                                                    ｍ
